【裁判字號】    99,簡上,331
【裁判日期】    991004
【裁判案由】    侵權行為損害賠償
【裁判全文】
臺灣高雄地方法院民事判決             99年度簡上字第331號
上  訴  人  甲○○
被上訴人    A（姓名年籍詳卷）
法定代理人  B、C（即A之父、母，姓名年籍均詳卷）
上列當事人間請求侵權行為損害賠償事件，上訴人對於民國99年
7 月8 日本院鳳山簡易庭99年度鳳簡字第69號第一審判決提起上
訴，本院於民國99年9月27日言詞辯論終結，判決如下：
    主  文
上訴駁回。
第二審訴訟費用由上訴人負擔。
    事實及理由
一、被上訴人起訴主張：上訴人明知伊未滿16歲，仍於民國97年
    6 月中旬、7 月中旬、8 月中旬，在高雄縣林園鄉○○○路
    61號5 樓上訴人住處房間內，與伊發生性交行為3 次，並經
    臺灣高雄地方法院高雄分院98年度上訴字第719 號判處罪刑
    確定。伊受此不法侵害，身心痛苦異常，爰依侵權行為之法
    律規定訴請上訴人賠償精神慰撫金新臺幣（下同）50萬元。
    並聲明求為判命上訴人應給付50萬元之判決。
二、上訴人則以：兩造係兩廂情願交往，並發生性關係，被上訴
    人之母尚促成兩造間感情持續穩定正面發展，詎事後被上訴
    人之母竟要求伊給付200 萬元，始同意兩造交往成親，嗣因
    無法籌足金額而作罷，雙方因此反成仇家。伊固因不懂法律
    觸犯刑事罪責，入監服刑，然被上訴人以「身心痛苦異常」
    請求精神慰撫金之賠償，既非事實，亦無理由等語置辯。並
    聲明求為判決駁回被上訴人之訴。
三、原審判決上訴人應給付被上訴人20萬元，並駁回被上訴人其
    餘之請求，上訴人就敗訴部分不服，提起上訴，上訴聲明求
    為判決：(一) 原判決不利於上訴人部分廢棄。( 二) 上開
    廢棄部分，被上訴人在第一審之訴駁回。被上訴人則答辯聲
    明求為判決：駁回上訴。（被上訴人就敗訴部分未聲明不服
    而告確定）。
四、被上訴人主張上訴人明知伊未滿16歲，仍於97年6 月中旬、
    7 月中旬、8 月中旬，在高雄縣林園鄉○○○路61號5 樓上
    訴人住處房間內，與伊發生性交行為3 次，上訴人因上開行
    為涉犯對於14歲以上未滿16歲之女子為性交罪參罪，並經臺
    灣高雄地方法院高雄分院98年度上訴字第719 號刑事判決各
    處有期徒刑5 月，應執行有期徒刑1 年確定，現在監執行中
    ，為兩造所不爭，並有前開刑事判決書附卷可稽，堪信為真
    。
五、本件應審酌之爭點為：被上訴人請求上訴人賠償精神慰撫金
    有無理由？及應賠償若干金額為適當？
  (一)按因故意或過失，不法侵害他人之權利者，負損害賠償責任
    ；又不法侵害他人之身體、健康、名譽、自由、信用、隱私
    、貞操，或不侵害其他人格法益而情節重大者，被害人雖非
    財產上之損害，亦得請求賠償相當之金額，民法第184 條第
    1 項前段、第195 條第1 項前段分別定有明文。次按被上訴
    人於姦淫時尚未滿16歲，顯無同意姦淫之意思能力，雖上訴
    人以其與被上訴人相姦係得被上訴人之同意為抗辯，仍不能
    阻卻其違法性，上訴人此項不法行為，同時侵害被上訴人之
    身體健康及名譽，被上訴人謂其因此而受有非財產上之損害
    ，訴求給付慰撫金殊無不合（最高法院66年台上字第3484號
    判例要旨可資參照）。
  (二)上訴人明知被上訴人為未滿16歲之少女，心智發育尚未健全
    ，對於性行為欠缺完全自主判斷能力，於被上訴人母親事先
    勸阻下仍與被上訴人發生性行為，顯然影響被上訴人身心之
    正常發展，是上訴人之上開行為，顯已侵害被上訴人之身體
    、自由、貞操等人格法益，自屬不法侵害，且其情節重大，
    被上訴人主張身心痛苦異常，堪予採信。依首揭規定，被上
    訴人請求上訴人賠償其精神慰撫金，自屬有據。上訴人辯稱
    兩造係兩廂情願發生性關係，被上訴人母親尚促成兩造交往
    ，事後反以身心痛苦異常請求賠償，並無理由云云，均無可
    採。
  (三)次按慰撫金之多寡，應斟酌雙方之身分、地位、資力與加害
    之程度及其他各種情形核定相當之數額；其金額是否相當，
    自應依實際加害情形與被害人所受之痛苦及雙方之身分、地
    位、經濟狀況等關係決定之（最高法院85年度台上字第460
    號判決意旨可資參照）。茲本院審酌兩造發生性行為時為男
    女朋友關係，上訴人從事鐵工，名下有薪資收入及土地三筆
    ，被上訴人為學生，名下並無任何財產及所得等情狀，有稅
    務電子閘門財產所得調件明細表在卷可稽（原審卷第20頁以
    下）。是原審認被上訴人得請求精神慰撫金之金額為20萬元
    較為適當，並無不合。
六、綜上所述，被上訴人本於侵權行為之法律關係，請求上訴人
    給付精神慰撫金20萬元，為有理由，應予准許。是原審就上
    開應准許部分，判命上訴人如數給付，於法尚無不合。上訴
    意旨指摘原審此部分判決不當，求予廢棄改判，為無理由，
    應駁回其上訴。
七、本件事證已臻明確，兩造其餘攻擊防禦方法於本件判決結果
    不生影響，故不再一一論述，併此敘明。
八、據上論結，本件上訴為無理由，依民事訴訟法第436 條之1
    第3 項、第449 條第1 項、第78條，判決如主文。
中    華    民    國    99    年    10    月    4     日
            民事第五庭審判長法  官  黃國川
                            法  官  何佩陵
                            法  官  蘇姿月

以上正本係照原本作成。
本判決不得上訴。
中    華    民    國    99    年    10    月    4     日
                            書記官  黃獻立

司法院資訊處製作；財團法人民間司法改革基金會備份。
